【裁判字號】    98,易,521
【裁判日期】    980421
【裁判案由】    詐欺
【裁判全文】
臺灣臺南地方法院刑事判決               98年度易字第521號
聲  請  人  臺灣臺南地方法院檢察署檢察官
被      告  甲○○
上列被告因詐欺案件，經檢察官聲請簡易判決處刑（98年度偵字
第1114號），經本院刑事庭審理結果，認不宜以簡易判決處刑，
改依通常程序審理，判決如下：
    主  文
本件免訴。
    理  由
一、聲請簡易判決處刑意旨略以：被告甲○○應能預見一般人取
    得他人金融帳戶之行徑，常與財產犯罪之需要密切相關，且
    取得他人存摺之目的，在於取得贓款及掩飾犯行不易遭人追
    查，又對於提供帳戶，雖無引發他人萌生犯罪之確信，但仍
    以縱若有人持以犯罪，亦不違反其幫助犯罪之本意，竟基於
    幫助不詳姓名人士詐騙金錢之犯意，於民國九十七年十一月
    十日，將其所有之臺灣中小企業銀行中和分行（下稱臺灣中
    小企銀）帳號○五○─00000000000號帳戶，連
    同郵局及上海商業銀行之不詳帳號共三帳戶之存摺、提款卡
    、密碼，以合計新臺幣（下同）六千元之代價提供予自稱「
    阿祥」之真實姓名不詳人士。嗣該不詳姓名人士即基於為自
    己不法所有之意圖，在網路上佯稱提供援交，並以電話聯絡
    在臺南市中西區上網之乙○○，要其先繳款，致乙○○陷於
    錯誤，而於同年十一月十二日晚間十一時四十九分及次日凌
    晨零時二十六分，依該集團成員之指示，分別將二萬九千九
    百八十八元、二萬九千九百九十九元轉入被告上開臺灣中小
    企銀之帳戶內，乙○○至此始知受騙，經報警循線查獲上情
    。因認被告涉犯刑法第三十條第一項、第三百三十九條第一
    項之幫助詐欺取財罪嫌等語。
二、按案件曾經判決確定者，應諭知免訴之判決，刑事訴訟法第
    三百零二條第一款定有明文。次按案件曾經判決確定者，應
    為免訴之判決，此項原則關於實質上一罪或裁判上一罪，均
    有其適用。想像競合犯係裁判上之一罪，該項犯罪之一部判
    決確定者，其效力當然及於全部。如檢察官復將其他部分重
    行起訴，自應諭知免訴之判決（最高法院八十八年度台上字
    第三八○二號判決意旨參照）。
三、經查：被告明知將帳戶提供予不特定之第三人使用，將使該
    帳戶成為詐騙集團成員存取詐騙款項之用，竟仍基於幫助他
    人詐欺取財之不確定犯意，於九十七年十一月十日下午，在
    臺北縣板橋市和欣客運站，將其在臺北市文山區○○○路○
    段一四七號文山武功郵局申請開立帳號為00000000
    000000號帳戶之存摺、提款卡等物，以二千元之對價
    ，寄送至臺中市朝馬站，提供予詐欺集團假冒「蔡瑞祥」之
    名之不詳年籍男子使用，嗣於九十七年十一月十二日上午九
    時二十四分許，該詐騙集團成員基於不法所有意圖之犯意聯
    絡，假冒花蓮縣政府警察局警員，向游奉熹佯稱渠涉嫌假冒
    東森購物員工詐騙民眾，請游奉熹告知所有銀行存款餘額，
    另一名詐騙集團成員，繼而假冒法院書記官，謊稱欲凍結游
    奉熹之帳戶，命令渠將存款轉匯至指定帳戶，游奉熹因此陷
    於錯誤，依指示在臺南縣永康市某全家便利超商之自動櫃員
    機，匯款十五萬三千元至被告上開郵局帳戶，其後始知受騙
    之犯罪事實，前經臺灣臺北地方法院檢察署檢察官於九十八
    年二月五日以九十八年度偵字第二四九五號聲請簡易判決處
    刑，業經臺灣臺北地方法院於九十八年二月二十三日以九十
    八年度簡字第五三七號刑事簡易判決，判處被告拘役四十日
    ，如易科罰金，以一千元折算一日，並於九十八年三月十二
    日確定在案（下稱前案），有上開臺灣臺北地方法院刑事簡
    易判決書、臺灣臺北地方法院檢察署檢察官聲請簡易判決處
    刑書、臺灣高等法院被告前案紀錄各一紙在卷可稽（見本院
    卷第二三至二九頁）。經核本案與前案犯罪事實，係認定被
    告係於相同時間（九十七年十一月十日）交付相同郵局帳戶
    ，並同時交付臺灣中小企銀帳戶及上海商業銀行帳戶予自稱
    「蔡瑞祥」（「阿祥」）之人，且被告於本院訊問時供稱：
    他是以六千元之代價，同時將郵局、臺灣中小企銀及上海商
    業銀行帳戶，出售予「阿祥」，「阿祥」就是臺灣臺北地方
    法院刑事簡易判決書內所指之「蔡瑞祥」等語（見本院卷第
    二一頁），參以本案之被害人乙○○及前案之被害人游奉熹
    ，遭詐騙之日期同為九十七年十一月十二日，復查無其他積
    極證據足認被告確係於不同時間分別交付郵局、臺灣中小企
    銀、上海商業銀行帳戶之存摺、提款卡及密碼，則被告供稱
    係同時同地交付其上開三個帳戶之存摺、提款卡及密碼予他
    人使用一節，堪予採信。從而，本案所認被告提供其臺灣中
    小企銀帳戶予他人使用，以幫助詐欺集團遂行對被害人乙○
    ○詐欺取財之行為；與前案所認其提供郵局帳戶，以幫助詐
    欺集團遂行對被害人游奉熹詐欺取財之行為，因被告所提供
    之上開二帳戶係同時交付，應認僅有一次交付帳戶之幫助行
    為，核屬一行為而觸犯數罪名之想像競合犯，有裁判上一罪
    關係，為同一案件，是以本案應為前案確定判決效力所及。
    檢察官復於九十八年三月十八日就同一案件，重行聲請簡易
    判決處刑，依前開說明，自應不經言詞辯論，逕為本案免訴
    判決之諭知。
據上論斷，應依刑事訴訟法第四百五十二條、第三百零二條第一
款、第三百零七條，判決如主文。
中    華    民    國    98    年    4     月    21    日
                  刑事第九庭  審判長  法  官  蔡奇秀
                                      法  官  蔡盈貞
                                      法  官  林欣玲
以上正本證明與原本無異。
如不服本判決應於收受本判決後10日內向本院提出上訴書狀，並
應敘述具體理由。其未敘述上訴理由者，應於上訴期間屆滿後20
日內向本院補提理由書狀（均須按他造當事人之人數附繕本）「
切勿逕送上級法院」。
                                      書記官  鄭佩玉
中    華    民    國    98    年    4     月    21    日


司法院資訊處製作；財團法人民間司法改革基金會備份。
